臺北高等行政法院判決
　　　　　　　　　　　　　　　　　　 94年度簡字第00753號
原　　　告　祝恒企業有限公司　　送達地址台北郵政87-585號
　　　　　　　　　　　　　　　.
代　表　人　甲○○（董事）
被　　　告　臺北市政府衛生局
代　表　人　宋晏仁（局長）
訴訟代理人　乙○○
上列當事人間因食品衛生管理法事件，原告不服台北市政府中華
民國93年10月20日府訴字第09325040300號訴願決定，提起行政
訴訟。本院判決如下：
　　主  文
原告之訴駁回。
訴訟費用由原告負擔。
　　事  實
一、事實概要：原告進口販售之「２１世紀高纖高鈣菜穀濃湯
    」食品包裝有「高纖、高鈣、低脂」等詞句之營養宣稱，但
    未有中文營養標示，經彰化縣衛生局於民國（下同）93年3
    月9日在轄內彰化縣二林鎮○○路○段34號2樓之「台灣產健
    股份有限公司二林營業所」貨架上查獲現場2包，乃當場製
    作抽驗物品報告表後，以93年3月10日彰衛食字第093100138
    9號函檢附前揭抽驗物品報告表、檢體及查獲違規食品名冊
    移請被告處理。經被告以93年3月22日北市衛7字第09331734
    801號函囑臺北市松山區衛生所調查取證，該所於93年3月24
    日訪談原告委任之代理人汪文芳，並當場製作食品衛生調查
    紀錄後，以93年3月25日北市松衛2字第09360208400號函請
    彰化縣衛生局再予查明，經該局於93年4月6日訪談台灣產健
    股份有限公司代理人梁志明，並當場製作訪談紀錄後，以93
    年4月8日彰衛食字第0931001499號函移還臺北市松山區衛生
    所處理。該所於93年4月14日再次訪談原告委任之代理人汪
    文芳，並當場製作食品衛生調查紀錄後，以93年4月16日北
    市松衛二字第09360261800號函報請被告核處。嗣經被告核
    原告違反食品衛生管理法第17條第2項規定，並依同法第29
    條第1項第3款及第33條第3款規定，以93年5月5日北市衛7字
    第09332718700號行政處分書，處以原告新臺幣（下同）3萬
    元罰鍰，並命於文到1個月內將系爭產品回收改善完竣。原
    告不服，提起訴願遭駁回，原告仍表不服，遂就罰鍰部分向
    本院提起行政訴訟。
二、兩造聲明：
　(一)原告聲明：訴願決定及原處分關於罰鍰部分均撤銷。
　(二)被告聲明：駁回原告之訴。
三、兩造之爭點：
  原告主張其疏未將英文營養成分標示，翻譯成中文，但後來有
  改善，不應受罰，是否可採？
　(一)原告主張：
    1.原告於8年前委由外國廠商印製包裝袋時，只重視中央主
      管機關特別重視之品名、內容物名稱、重量或容量、進口
      商名稱、進口商地址、製造日期或最後食用期限，但忽略
      了翻譯英文營養成分。包裝袋印好就包裝進口台灣，海關
      進口檢驗時，也未有問題，故一直沿用該包裝進口。
    2.印製造商一次印製很大量之包裝袋，為免浪費，原告願意
      配合回收後，在英文營養標示旁家貼中文營養標示貼紙。
　(二)被告主張：
    本件原告進口販售之「２１世紀高纖高鈣菜穀濃湯」食品
    ，未依規定以中文及通用符號完整標示營養成分及含量，此
    有彰化縣衛生局93年3月9日抽驗物品報告表、查獲違規食品
    名冊及93年4月6日訪談台灣產健股份有限公司代理人梁志明
    之訪談紀錄、臺北市松山區衛生所93年3月24日、4月10日訪
    談原告代理人汪文芳之調查紀錄各乙份及採證相片影本2幀
    附卷可稽。按經中央主管機關公告指定之食品，應以中文及
    通用符號顯著標示營養成分及含量；其標示方式及內容，並
    應符合中央主管機關之規定。查本件原告進口販售「菜穀
    濃湯」食品，其產品外包裝有「高纖、高鈣、低脂」等詞句
    之營養宣稱，卻未依規定以中文提供營養標示，是其違規事
    實，洵堪認定。查依本件卷附現場抽驗之檢體包裝相片觀之
    ，系爭產品宣稱「高纖、高鈣、低脂」，卻未依規定以中文
    提供營養標示。又為保護消費者之健康及權益，食品製造廠
    商自應確實依規定標示，本件中文標示既不完整，自有損消
    費者健康及權益。依行政院衛生署90年9月10日衛署食字第
    0900057121號公告「巿售包裝食品營養標示規範」規定，顯
    已違反食品衛生管理法第17條第2項規定，是原告違規事實
    ，洵堪認定。從而，被告依規定，處最低額罰鍰，並命於文
    到1個月內回收改善完竣，並無不妥，應予維持。
　　理  由
一、本件原分案號為93年度訴字第04115號，嗣經查明，原告僅
    對3萬元之罰鍰起訴涉訟，未逾20萬元，屬簡易程序案件，
    應改分「簡」案號，適用簡易程序進行，合先說明。又原告
    起訴後，被告之代表人已由張珩更換為宋晏仁，被告新代表
    人宋晏仁具狀聲明承受訴訟，於法有據，應予准許。
二、按食品衛生管理法第9條規定：「本法所稱主管機關︰在中
    央為行政院衛生署；在直轄巿為直轄巿政府；在縣（巿）為
    縣（巿）政府。」第17條第1項、第2項規定：「有容器或包
    裝之食品、食品添加物，應以中文及通用符號顯著標示下列
    事項於容器或包裝之上：一、品名。二、內容物名稱及重量
    、容量或數量；其為二種以上混合物時，應分別標明。三、
    食品添加物名稱。四、廠商名稱、電話號碼及地址。輸入者
    ，應註明國內負責廠商名稱、電話號碼及地址。五、有效日
    期。經中央主管機關公告指定須標示製造日期、保存期限或
    保存條件者，應一併標示之。六、其他經中央主管機關公告
    指定之標示事項。」、「經中央主管機關公告指定之食品，
    應以中文及通用符號顯著標示營養成分及含量；其標示方式
    及內容，並應符合中央主管機關之規定。」。第29條第1項
    第3款規定：「食品、食品添加物、食品器具、食品容器、
    食品包裝或食品用洗潔劑，經依第24條規定抽查或檢驗者，
    由當地主管機關依抽查或檢驗結果為下列之處分..... 三、
    標示違反第17條、第18條或第19條第1項規定者，應通知限
    期回收改正；屆期不遵行或違反第19條第2項規定者，沒入
    銷毀之。」。第33條第3款規定：「有下列行為之一者，處
    新臺幣3萬元以上15萬元以下罰鍰；1年內再次違反者，並得
    廢止其營業或工廠登記證照..... 三、違反中央主管機關依
    第12條、第17條第2項所為之規定者。」又行政院衛生署90
    年9月10日衛署食字第0900057121號公告：「主旨：公告『
    市售包裝食品營養標示規範』及『市售包裝食品營養宣稱規
    範』，如附件1及附件2，自民國91年9月1日起（以產品在工
    廠完成製造之日期為準）實施。依據：食品衛生管理法第17
    條第2項。」附件一：巿售包裝食品營養標示規範規定：「
     ..... 二、..... 凡標有營養宣稱之市售包裝食品，即需
    提供其營養標示..... 三、市售包裝食品營養標示方式，需
    於包裝容器外表之明顯處所提供以下標示之內容：(一)標示
    項目：1. 『營養標示』之標題。2.熱量。3.蛋白質、脂肪
    、碳水化合物、鈉之含量（註：此碳水化合物包括膳食纖維
     ）。4.其它出現於營養宣稱中之營養素含量。5.廠商自願
    標示之其他營養素含量。..... 」另臺北市政府90年8月23
    日府秘二字第9010798100號公告：「主旨：公告臺北市政府
    主管業務委任事項，並自90年9月1日起生效。依據：一、行
    政程序法第15條。二、臺北市政府組織自治條例第2條第2項
    。公告事項..... 六、臺北市政府將下列業務委任臺北市政
    府衛生局，以該局名義執行之..... （七）食品衛生管理法
    中有關臺北市政府權限事項。..... 」。
三、本件原告進口販售之「２１世紀高纖高鈣菜穀濃湯」食品
    包裝有「高纖、高鈣、低脂」等詞句之營養宣稱，但未有中
    文營養標示，經彰化縣衛生局於93年3月9日在轄內彰化縣二
    林鎮○○路○段34號2樓之「台灣產健股份有限公司二林營業
    所」貨架上查獲現場2包，乃當場製作抽驗物品報告表後，
    以93年3月10日彰衛食字第0931001389號函檢附前揭抽驗物
    品報告表、檢體及查獲違規食品名冊移請被告處理。經被告
    以93年3月22日北市衛7字第09331734801號函囑臺北市松山
    區衛生所調查取證，該所於93年3月24日訪談原告委任之代
    理人汪文芳，並當場製作食品衛生調查紀錄後，以93年3月2
    5日北市松衛2字第09360208400號函請彰化縣衛生局再予查
    明，經該局於93年4月6日訪談台灣產健股份有限公司代理人
    梁志明，並當場製作訪談紀錄後，以93年4月8日彰衛食字第
    0931001499號函移還臺北市松山區衛生所處理。該所於93年
    4月14日再次訪談原告委任之代理人汪文芳，並當場製作食
    品衛生調查紀錄後，以93年4月16日北市松衛2字第09360261
    800號函報請被告核處。嗣經被告核原告違反食品衛生管理
    法第17條第2項規定，並依同法第29條第1項第3款及第33條
    第3款規定，以93年5月5日北市衛7字第09332718700號行政
    處分書，處以原告3萬元罰鍰，並命於文到1個月內將系爭產
    品回收改善完竣。原告不服，提起訴願遭駁回，復就罰鍰部
    分起訴主張其疏未將英文營養成分標示，翻譯成中文，但後
    來有改善，不應受罰，詳如其起訴狀事實欄所載理由等語。
四、查原告進口銷售「21世紀高纖高鈣菜榖濃湯」，食品包裝
    營養宣稱「高纖、高鈣、低脂」等詞句，但未有中文營養標
    示，經台中縣衛生局於92年11月19日查獲，移由被告查明屬
    實，以92年12月17日北市衛7字第09238362100號處分書處罰
    鍰3萬元，並限1個月全面回收改善完竣，惟原告未依限改善
    ，復另進口「21世紀高纖高鈣菜榖濃湯」，食品包裝有「
    高纖、高鈣、低脂」等詞句之營養宣稱，但仍未有中文營養
    標示，經彰化縣衛生局於93年3月9日在轄內台灣產健股份有
    限公司二林營業所之貨架上現場查獲2包，當場製作抽驗物
    品報告表後，並經相關衛生局訪查，移由被告查明屬實，此
    有彰化縣衛生局抽驗物品報告表、訪談紀錄、台北市松山區
    衛生所食品衛生調查紀錄「21世紀高纖高鈣菜榖濃湯」產
    品彩色包裝袋等資料附原處分卷可稽，原告違反食品衛生管
    理法第17條規定之事證明確，從而被告據以裁處罰鍰3萬元
    ，揆諸首揭規定及說明，自無不合。
五、至於原告訴稱：其92年12月17日被裁罰後，巳有改善，不應
    受罰云云。惟查本件查獲日期為93年3月9日，查獲地點在彰
    化縣衛生局轄區，係在92年12月17日裁罰並限期1個月改善
    之後之不同地點查獲，原告前述所訴，洵不足採。
六、綜上說明，本件被告對原告裁罰3萬元罰鍰，認事用法，俱無
    違誤，訴願決定，予以維持，亦無不合，原告起訴意旨，非
    有理由，應予駁回。
七、據上論結，本件原告之訴為無理由，依行政訴訟法第236條、
    第98條第3項前段，判決如主文。
中　　華　　民　　國　 　94　　年　  10　　月　　3 　 日
                    第 三 庭  法    官  黃本仁
上為正本係照原本作成。
本件以訴訟事件所涉及之法律見解具有原則性者為限，始得於本
判決送達後20日內向本院提出上訴狀並表明上訴理由，如已於本
判決宣示後送達前提起上訴者，應於判決送達後20日內補具上訴
理由（均按他造人數附繕本），且經最高行政法院許可後方得上
訴。
中　　華　　民　　國　 　94　　年　  10　　月　　3 　 日
            　　  　          書 記 官  姚國華
